臺灣高等法院臺中分院刑事判決　　　　　 96年度上易字第8號
上　訴　人　台灣臺中地方法院檢察署檢察官
上　訴　人
即　被　告　丁○○
上列上訴人因竊盜等案件，不服臺灣臺中地方法院95年度易字第
2747號中華民國95年10月25日第一審判決（起訴案號：臺灣臺中
地方法院檢察署95年度偵字第 14234號），提起上訴，並經臺灣
臺中地方法院檢察署移送本院併案審理（95年度偵字第 22750號
），本院判決如下：
    主  文
原判決撤銷。
丁○○連續毀壞門扇，於夜間侵入住宅，竊盜，累犯，處有期徒
刑壹年貳月。
    事  實
一、丁○○前有多次犯竊盜、妨害自由罪等案件前科紀錄，素行
    不佳，其中於民國（下同）93年間所犯妨害自由罪，經原審
    法院判處有期徒刑4月確定，並於94年1月28日執行完畢。詎
    仍不知悔改，復基於意圖為自己不法所有之概括犯意，為下
    列竊盜犯行：(一)於94年11月14日凌晨 2時許，在臺中市○區
    ○○街29號前，見戊○○所有，停放該處之牌照號碼Y2—94
    91號自小客車之車門未鎖上，乃打開車門進入車內竊取戊○○所有，置於後座之公事包乙只（內置有國民身分證、印章
    、鑰匙）得手。(二)再於94年12月21日凌晨 2時許，至臺中縣
    大雅鄉○○村○○路 304號之10丙○○、劉芬芳夫妻住宅，
    徒手破壞鋁質欄干式住宅大門附設之紗網，伸手入內打開該
    大門之鎖扣，開啟大門侵入該住宅內，竊取劉芬芳所有，置
    於客廳茶几下方之皮包內現金新臺幣（下同）二千餘元及酒
    櫃上之撲滿7個（內共有數十元)，得手後隨即離去。(三)又於
    95年3月15日凌晨3時30分許，至臺中市○區○○街113號1樓
    甲○○、張雅寧夫妻住宅，亦以上揭(二)所示之手法，毀壞住
    宅大門，侵入該住宅，竊取甲○○所有置於 1樓客廳櫃子之
    現金3,000元、美金400元、NOKIA廠牌之行動電話1具及張雅
    寧所有之匯豐銀行信用卡及中國國際商業銀行金融卡各 1張
    ，得手後隨即離去。
二、丁○○於95年3月15日凌晨3時30分許竊得上揭張雅寧所有之
    中國國際商業銀行金融卡 1張後，為達到以金融卡詐領張雅
    寧帳戶內存款之目的，旋基於為自己不法所有之意圖，於當
    日凌晨4時許，持該金融卡至臺中市○○路與大全街路口「7
    －11便利商店」內，利用中國信託商業銀行設置於該處之自
    動提款機，於4時52分12秒及4時53分56秒，接續二次將金融
    卡插入自動提款機內，輸入金融卡密碼，分別提領20,000元
    （加計手續費6元）、18,000元（加計手續費6元），而以該
    不正方法盜領張雅寧在中國國際商業銀行台中分行帳戶內之
    存款合計 3萬8千元（2次提款共加計手續費共12元）得逞。
三、嗣經被害人戊○○、丙○○、甲○○先後報警偵辦，經警方
    分別採集印在戊○○所有自小客車右前車門上、丙○○屋內
    葉彩娥名義之借書卡上、甲○○屋內一樓辦公桌抽屜上之指
    紋各 1枚，鑑驗結果，均與內政部警政署刑事警察局（以下
    簡稱刑事警察局）檔存之丁○○指紋卡之右拇指紋相符，而
    查獲。
四、案經臺中市警察局第一分局、臺中縣警察局豐原分局分別報
    請臺灣臺中地方法院檢察署檢察官偵查起訴及臺中市警察局
    第二分局報請臺灣臺中地方法院檢察署檢察官偵查，而移送
    本院併案審理。
    理  由
一、按司法警察（官）依法亦具有調查犯罪嫌疑人犯罪情形及蒐
    集證據等職權，若其等所作之筆錄毫無例外的全無證據能力
    ，當非所宜。再者，如上開陳述，係在可信之特別情況下所
    為，且為證明犯罪事實所必要，而於審判程序中發生事實上
    無法直接審理之原因時，若仍不承認該陳述之證據適格，即
    有未洽，為補救實務上採納傳聞法則可能發生之蒐證困難問
    題，自以使上開陳述取得證據能力，始符實體真實發見之訴
    訟目的。又被告以外之人（包括證人、鑑定人、告訴人、被
    害人及共同被告等）於審判外之陳述雖不符刑事訴訟法第15
    9條之1至之 4等四條之規定，而經當事人於審判程序同意作
    為證據，法院審酌該言詞陳述或書面陳述作成時之情況，認
    為適當者，亦得為證據；當事人、代理人或辯護人於法院調
    查證據時，知有刑事訴訟法第159條第1項不得為證據之情形
    ，而未於言詞辯論終結前聲明異議者，視為有前項之同意，
    同法第159條之5定有明文。本案證人即被害人戊○○、丙○○、甲○○於警詢時之陳述及證人即被害人劉芬芳、甲○○
    於檢察官偵查中之陳述，雖均屬傳聞證據，而未再於法院審
    理中為陳述，但其等就本案所為陳述之上開警詢筆錄及偵查
    筆錄內容，業經當事人於法院審判判程序同意作為證據，依
    上開規定，應均具有證據能力。
二、訊據上訴人即被告丁○○（以下簡稱被告）對於上開事實坦
    承不諱，經查被告於上揭時、地，竊取戊○○所有，置於汽
    車內之公事包乙只（內置有國民身分證、印章、鑰匙），復
    連續二次皆以徒手破壞鋁質之欄干式住宅大門附設紗網，伸
    手進入門內打開鎖扣，再開門進入屋內之方式，先侵入丙○○、劉芬芳住宅內，竊取劉芬芳所有之現金二千餘元及撲滿
    7個（內共有數十個元)，再侵入甲○○、張雅寧住宅內，竊
    取甲○○所有之現金3,000元、美金400元、NOKIA 廠牌之行
    動電話 1具及張雅寧所有之匯豐銀行信用卡及中國國際商業
    銀行金融卡各 1張得逞，而持所竊之張雅寧所有金融卡，於
    當日凌晨 4時52分12秒及53分56秒，接續插入自動提款機內
    ，輸入密碼，各提領 2萬元、1萬8千元等事實，除經被告於
    本院審理時自白外，並據證人即被害人戊○○、丙○○、甲○○於警詢時及證人即被害人劉芬芳、甲○○於檢察官偵查
    中證述在卷。再被告行竊時各印在戊○○所有自小客車右前
    車門上、丙○○屋內葉彩娥名義之借書卡上、甲○○屋內一
    樓辦公桌抽屜上之指紋各 1枚，經警方分別採集鑑驗結果，
    確均與刑事警察局檔存之丁○○指紋卡之右拇指紋相符，有
    該局95年1月2日刑紋字第0940196603號鑑驗書、95年 4月13
    日刑紋字第0950052541號鑑驗書、95年4月24日刑紋字第095
    0048610號鑑驗書計3份附卷可憑（各見臺中市警察局第二分
    局中分二偵字第0950015361號刑案偵查卷宗第 3-7頁、台中
    市警察局第一分局中分一偵字第0950031471號刑案偵查卷宗
    第7-11頁、臺中縣警察局豐原警察分局豐警刑字第09500044
    58號刑案偵查卷宗第 10-11頁）。又被告持張雅寧所有之金
    融卡接續二次共盜領38,000元（加計手續費12元）之事實，
    復有卷附中國國際商業銀行95年 8月15日（95）國中業發字
    第 265號函附客戶存款資料明細表、自動提款機監視器攝錄
    畫面翻拍影像照片 2張可證（各見臺灣臺中地方法院檢察署
    95年度偵字第14234號偵查卷宗第16-17頁、第26頁）。此外
    ，復有被告行竊時破壞丙○○夫妻與甲○○夫妻住宅紗門及
    屋內被翻動後之現場情形，暨戊○○汽車經入內翻動行竊之
    情形照片數幀在卷可佐（各見臺中縣警察局豐原警察分局豐
    警刑字第0950004458號刑案偵查卷宗第 14-18頁、台中市警
    察局第一分局中分一偵字第0950031471號刑案偵查卷宗第4-
    8頁、臺中市警察局第二分局中分二偵字第 0950015361號刑
    案偵查卷宗第14頁）。另檢察官起訴書雖認定：被告係分別
    於「94年12月21日凌晨某時」與「95年3月15日凌晨3時許」
    侵入丙○○與甲○○住宅內之竊取財物，及於「95年 3月15
    日凌晨4時10分許」持被害人張雅寧金融卡，接續2次盜領金
    額各20000元、18000元等情，而檢察官併案意旨則載稱：被
    告於94年11月13日21時許至翌日 8時30分許間之某時，破壞
    被害人戊○○汽車車門鎖入內行竊公事包 1只云云。然查被
    告上揭各次實施竊盜之時間，已據被告於原審及本院審理時
    供明如上述，而其持金融卡盜領被害人帳戶內存款之時間，
    復有上開中國國際商業銀行函覆原審檢察署之客戶存款資料
    明細表可稽。至於檢察官併案意旨載稱：被告係破壞車門鎖
    入內行竊云云，固據被害人戊○○於警詢時陳稱：其自用小
    客車門鎖有遭破壞等語，惟訊據被告於本院審理時供述：被
    害人汽車之車門未上鎖，伊直接打開車門入內等語在卷，參
    之臺中市警察局第二分局員警於案發後至現場勘察結果，發
    現被害人車輛之車窗玻璃、車門鎖均未遭破壞等情，有警製
    現場勘驗報告在卷可參（臺中市警察局第二分局中分二偵字
    第0950 015361號刑案偵查卷宗第9頁）。是檢察官因被告於
    偵查中否認犯行，而逕依被害人之指訴，推定上開被告著手
    犯罪行為之時間（持金融卡盜領之時間，已據原審公訴人於
    審理時更正原起訴書所載之犯罪時間），及認定被告有破壞
    汽車門鎖乙節，均難認有據，不能採取。揆之事證情況，堪
    認被告自白與事實相符，其犯行事證明確，足以認定。
三、按刑法第 321條第1項第2款所謂「毀越」門扇、牆垣，依司
    法院26年院字第 610號解釋，係指毀損或越進而言，毀而不
    越，或越而不毀，均得依該條款處斷，不以二者兼而有之為
    必要，故應區分行為人之行為態樣究係「毀越」或「毀而不
    越」或「越而不毀」，不能概以毀越論之。而所謂「越進」
    應解為超越或踰越而進，若啟門入內即非可謂之越進。行為
    人毀壞門扇伸手入內行竊，固可構成毀越之態樣，但如毀壞
    門扇而伸手入內打開門鎖而再啟門入室竊盜，其行為則該當
    於「毀壞」之態樣，而非「毀越」（最高法院22年上字第45
    4號判例要旨參照)。再所謂門扇係指分隔住宅或建築物內外
    之間之出入口大門而言。查被告係破壞被害人丙○○夫妻與
    甲○○夫妻住宅隔絕內外之鋁質欄干式大門附設紗網，而伸
    手進入門內打開鎖扣，再開門侵入住宅內竊取財物，核其行
    為態樣應屬於「毀壞」，而非「毀越」，要屬無疑。
四、被告行為後，刑法及刑法施行法業於94年2月2日經總統以華
    總一義字第 09400014901號令修正公布，並於95年7月1日施
    行。按行為後法律有變更者，適用行為時之法律，但行為後
    之法律有利於行為人者，適用最有利於行為人之法律，現行
    刑法第 2條第1項定有明文。此條規定乃與刑法第1條罪刑法
    定主義契合，而貫徹法律禁止溯及既往原則，係規範行為後
    法律變更所生新舊法律比較適用之準據法，是刑法第 2條本
    身雖經修正，但既屬適用法律之準據法，尚無比較新舊法之
    問題，應一律適用裁判時之現行刑法第 2條規定以決定適用
    之刑罰法律。又本次刑法修正之比較新、舊法，應就罪刑有
    關之共犯、未遂犯、想像競合犯、牽連犯、連續犯、結合犯
    ，以及累犯加重、自首減輕暨其他法定加減原因（如身分加
    減）與加減例等一切情形，本於統一性及整體性原則，綜其
    全部罪刑之結果而為比較（最高法院95年度第 8次刑庭會議
    決議可資參照）。茲就本案涉及刑法修正施行前、後相關規
    定之事項，說明如次：(一)被告行為後，刑法第56條連續犯及
    第55條後段之牽連犯之規定，於被告行為後，業已刪除失其
    效力，此刪除雖非犯罪構成要件之變更，但顯已影響行為人
    刑罰之法律效果，自屬法律有變更，自應依新修正刑法第 2
    條第 1項規定，比較新、舊法結果，而適用較有利於被告之
    法律。經核被告上開各犯行如依新修正之刑法，自應依數罪
    併罰，再定其應執行之刑，而依修正前之刑法第55條後段牽
    連犯與第56條連續犯之規定，則可將各該次竊盜犯行論以一
    較重之連續加重竊盜罪，再將所論之加重竊盜罪與另犯之利
    用自動付款設備詐欺罪，依牽連犯之規定，從較重之加重竊
    盜罪處斷，顯見以被告行為時法律即舊法對被告較為為有利
    。(二)但行為後法律有變更者，適用行為時之法律，但行為後
    之法律有利於行為人者，適用最有利於行為人之法律，固為
    刑法第2條第1項明文規定，如行為後刑法條文之修正，並無
    有利或不利之情形，即應適用裁判時法，但如逕行適用行為
    時法，因結果並無不同，對判決不生影響，上訴審毋庸以此
    理由撤銷改判（最高法院95年11月 7日第21次刑事庭會議決
    議意旨參照）。被告行為後，刑法第47條累犯之規定，亦於
    94年1月7日修正公布，並於95年7月1日施行。修正後刑法第
    47條第 1項規定：「受徒刑之執行完畢，或一部之執行而赦
    免後，五年以內故意再犯有期徒刑以上之罪者，為累犯，加
    重本刑至二分之一。」，修正後刑法第49條規定「累犯之規
    定，於前所犯罪在外國法院受裁判者，不適用之。」，與修
    正前刑法第47條規定「受有期徒刑之執行完畢，或受無期徒
    刑或有期徒刑一部之執行而赦免後，五年以內再犯有期徒刑
    以上之罪者，為累犯，加重本刑至二分之一。」，修正前刑
    法第49條規定「累犯之規定，於前所犯罪依軍法或於外國法
    院受裁判者，不適用之。」不同。且修正後刑法關於累犯之
    規定，其 5年以內再犯之罪以故意犯為限，始構成累犯，惟
    如前案係依軍法審判者，亦應論以累犯。修正前刑法關於累
    犯之規定，其 5年以內再犯之罪，以有期徒刑以上之罪（不
    分故意犯或過失犯），均應論以累犯，惟如前案係依軍法審
    判者，則不應論以累犯。本案被告行為後，原刑法第47條累
    犯之規定，雖經修正，但無論適用修正前、後關於累犯之規
    定，對被告並無有利或不利之情形，依上開最高法院95年11
    月 7日第21次刑事庭會議決議意旨，應適用裁判時之法律即
    現行刑法第47條條第1項之規定。
五、核被告上開如犯罪事實欄一(一)所示之行為，係犯刑法第 320
    條之竊盜罪；如事實欄一(二)、(三)所示之行為，係犯同法第32
    1條第1項第1款、第2款之毀壞門扇，於夜間侵入住宅竊盜罪
    。如犯罪事實欄二所示之行為，係犯同法第 339條之2第1項
    之利用自動付款設備詐欺罪。被告於夜間潛入被害人甲○○
    、張雅寧夫妻住宅內，接續竊取甲○○與張雅寧各所有之財
    物，雖所竊取者屬兩人之財物，但係侵害一個監督權，並不
    生一行為而觸犯數罪名問題（最高法院62年台上字第 407號
    判例意旨參照）。又被告分別侵入被害人丙○○夫妻住宅與
    甲○○夫妻住宅，於各該住宅內接續竊取多樣物品之行為，
    及持被害人張雅寧之金融帳戶於同一時、地接續二次盜領存
    款之行為，各係出於同一犯意，接續為之，係屬接續犯。被
    告前開1次普通竊盜及2次加重竊盜犯行，時間緊接，復觸犯
    基本犯罪構成要件相同之罪名，顯係基於概括之犯意為之，
    為連續犯，應依修正前刑法第56條之規定論以一較重之毀壞
    門扇，於夜間侵入住宅竊盜罪。被告所犯上開連續加重竊盜
    與利用自動付款設備詐欺罪間，有方法與目的之牽連犯關係
    ，應依修正前刑法第55條後段之牽連犯規定，應從較重之連
    續加重竊盜罪處斷，並依修正前刑法第56條之規定，加重其
    刑。被告如犯罪事實欄一(一)所示之竊盜犯行，雖不在檢察官
    原起訴範圍，惟已據檢察官檢具事證移送併審，經核該部分
    與檢察官已起訴，經認定成立加重竊盜罪之犯行，具有連續
    犯之關係，屬於裁判上一罪，為起訴效力所及，基於審判不
    可分原則，本院應併予審理。又查被告於93年間因犯妨害自
    由罪，經原審法院判處有期徒刑4月確定，於94年1月28日執
    行完畢之事實，有台灣高等法院被告前案紀錄表一份在卷可
    憑，其於有期徒刑執行執行完畢後，5 年之內，再犯本件有
    期徒刑以上之罪，為累犯，依法遞加重其刑。
六、原審認被告事證明確，予以論罪科刑，固非無見，惟：(一)被
    告係毀壞被害人丙○○夫妻住宅與甲○○夫妻住宅門扇，而
    伸手開啟大門，再走入屋內行竊，其情形不同於毀壞門扇伸
    手入內逕行竊或毀壞後未開啟大門，直接自毀壞處踰（穿）
    越入屋內竊盜，犯行僅該當於「毀壞」門扇竊盜，已如前述
    ，原審參照司法院七十六年九月十二日（七六）廳刑一字第
    一六六九號臺灣高等法院暨所屬法院法律問題座談研究意見
    而認定被告之行為態樣相當於「毀越」門扇，容有未當。(二)
    上揭被告竊取被害人戊○○車內公事包之犯行，與檢察官已
    起訴之被告加重竊盜事實，具有裁判上一罪之關係，原審未
    及併予審判，自有未洽。從而，被告上訴請求從輕量刑，雖
    不可採，但公訴人以被告尚有原審未及審判之犯罪事實提起
    上訴，請求併案審理，即屬有理由，原審既有上開可議之處
    ，自屬無可維持，應由本院將原判決撤銷改判。爰審酌被告
    前有多次前科，素行不佳，且年輕力富，體無殘缺，竟因缺
    錢花用，而屢次行竊，並進而持所竊之被害人金融卡利用自
    動付款設備詐領被害人帳戶存款，其犯行不僅侵害他人財產
    法益，抑且嚴重破壞社會秩序，危害治安甚鉅，並其犯罪之
    手段、犯後迄今仍未賠償各被害人損失、犯後之態度等一切
    情狀，量處如主文所示之刑。
據上論結，應依刑事訴訟法第369條第1項前段、第364條、第299
條第 1項前段、刑法第2條第1項前段、第321條第1項第1款、第2
款、第339條之2第1項、第47條第1項、修正前刑法第56條、第55
條，判決如主文。
本案經檢察官乙○○到庭執行職務。
中　　華　　民　　國　　96　　年　　2 　　月　　13　　日
            刑事第三庭  審判長法　官  王  增  瑜
                              法　官  廖  柏  基
                              法　官  蔡  紹  良
上列正本證明與原本無異。
不得上訴。
                              書記官  巫  丞  晏
中　　華　　民　　國　　96　　年　　2 　　月　　13　　日
附錄論罪科刑法條：
刑法第321條第1項第1、2款（加重強盜罪）
犯竊盜罪而有左列情形之一者，處6月以上、5年以下有期徒刑：
一  於夜間侵入住宅或有人居住之建築物、船艦或隱匿其內而犯
    之者。
二  毀越門扇、牆垣或其他安全設備而犯之者。
刑法第339條之2第1項
意圖為自己或第三人不法之所有，以不正方法由自動付款設備取
得他人之物者，處3年以下有期徒刑、拘役或1萬元以下罰金。
